臺灣高等法院高雄分院刑事判決
111年度交上訴字第89號
上  訴  人  臺灣橋頭地方檢察署檢察官
上  訴  人  
即  被  告  李景清
選任辯護人  呂郁斌律師
上列上訴人因被告公共危險等案件，不服臺灣橋頭地方法院110
年度交訴字第42號，中華民國111年7月13日第一審判決（起訴案
號：臺灣橋頭地方檢察署110年度調偵字第324號），提起上訴，
本院判決如下：
    主  文
上訴駁回。
李景清緩刑貳年。
     事實及理由
甲、有罪部分：　　 
壹、程序事項：
    刑事訴訟法第348條第3項規定：「上訴得明示僅就判決之刑
    、沒收或保安處分一部為之」，而其立法理由指出：「為尊
    重當事人設定攻防之範圍，並減輕上訴審審理之負擔，容許
    上訴權人僅針對刑、沒收或保安處分一部提起上訴，其未表
    明上訴之認定犯罪事實部分，則不在第二審之審判範圍」。
    因此，如僅對宣告刑部分提起上訴，其效力不及於原審所認
    定之犯罪事實，犯罪事實即不在上訴審審查範圍，而應以原
    審法院所認定之犯罪事實，審認原審之宣告刑妥適與否的判
    斷基礎。本件上訴人即被告李景清（下稱被告）及其辯護人
    於本院審理中，已陳明其上訴意旨為僅對原審量刑過重部分
    上訴（見本院卷第56頁、第91頁），據前述說明，本院僅就
    原審判決所宣告之刑是否妥適進行審理，至於原審判決其他
    部分，則非本院審查範圍，先予指明。　　 
貳、本案據以審查量刑妥適與否之原審所認定之犯罪事實、所犯
    罪名、宣告刑：
一、犯罪事實：被告於民國109年12月24日7時27分許，駕駛車號
    000-0000號自用小客車，沿高雄市橋頭區站前街西往東行駛
    至橋頭火車站前，欲向左迴轉時，本應注意汽車迴車前，應
    暫停並顯示左轉燈光或手勢，看清無來往車輛，並注意行人
    通過，始得迴轉，而依當時天候晴、日間自然光線、柏油路
    面乾燥無缺陷、道路無障礙物及視距良好等情，客觀上並無
    不能注意之情事發生，竟疏未注意及此而貿然迴轉，適告訴
    人程友芝騎乘車號000-000號普通重型機車沿站前街西往東
    行駛至此，亦疏未注意車前狀況並保持隨時可以煞停之距離
    ，為閃避被告突然迴轉之車輛而緊急煞車後自摔倒地，因而
    受有肢體多處鈍挫傷、左肘鷹嘴突骨折等傷害。
二、所犯罪名：被告所為，係犯刑法第284條前段之過失傷害罪
    。　　
三、原判決量刑審酌：被告於駕車時未善盡上開注意義務，導致
    告訴人受有上開傷勢之結果，所為應予非難；復考量被告過
    失之程度及告訴人與有過失之情況；兼衡被告一度否認，嗣
    後終於原審坦承犯行及本案被告於原審雖有調解意願，惟因
    數額有差距，而未能達成調解之犯後態度（見原審卷第91頁
    、第101頁）；暨被告之前科素行、高職畢業之智識程度、
    業工、有結婚、有2個小孩等一切情狀，量處拘役50日，並
    諭知如易科罰金，以新臺幣（下同）1千元折算1日之標準。
    　　
參、上訴意旨略以：被告於本院審理中已與告訴人和解，賠償損
    失，原審量刑實有過重，請能從輕量刑並給予緩刑宣告等語
    。　　　　
肆、本院之判斷：　　　
一、按刑法第284條前段過失傷害罪，法定刑為1年以下有期徒刑
    、拘役或10萬元以下罰金。原審審酌被告前開一切情狀，量
    處拘役50日，並諭知如易科罰金以1千元折算1日之標準，原
    審量刑妥適，並無過重情形。綜上，原審量刑已斟酌刑法第
    57條各款所列情狀，而未逾越法定範圍，亦未濫用其職權，
    應屬適當。被告上開上訴意旨以原審量刑過重，指摘原判決
    量刑不當，為無理由，應予駁回。
二、被告於87年間曾因傷害罪，經法院判處有期徒刑5月，於88
    年5月27日執行完畢，5年內未曾因故意犯罪受有期徒刑以上
    刑之宣告，有臺灣高等法院被告前案紀錄表在卷可稽，且被
    告於本院審理中已與告訴人成立和解，告訴人亦表示不予追
    究，願給被告緩刑之機會（本院調解筆錄，見本院卷第83頁
    ），查被告因一時過失，偶罹刑典，經此偵、審程序及刑之
    宣告，應知所警惕，本院認對被告宣告之刑以暫不執行為適
    當，爰依刑法第74條第1項第2款規定，併予宣告緩刑2年，
    以啟自新。　　
乙、無罪部分：
壹、公訴意旨略以：被告於前開肇事後，未報警處理亦未留下聯
    絡方式，反基於肇事逃逸之犯意，逕行駕車離開現場，因認
    被告涉犯刑法第185條之4第1項前段駕駛動力交通工具發生
    交通事故致人傷害而逃逸罪嫌等語。
貳、按犯罪事實應依證據認定之，無證據不得認定犯罪事實；不
    能證明被告犯罪者，應諭知無罪之判決，刑事訴訟法第154
    條第2項、第301條第1項分別定有明文。再按刑事訴訟法第1
    61條第1項規定：檢察官就被告犯罪事實，應負舉證責任，
    並指出證明之方法。因此，檢察官對於起訴之犯罪事實，應
    負提出證據及說服之實質舉證責任。倘其所提出之證據，不
    足為被告有罪之積極證明，或其指出證明之方法，無從說服
    法院以形成被告有罪之心證，基於無罪推定之原則，自應為
    被告無罪判決之諭知（最高法院92年台上字第128號判決意
    旨可資參照）。末按刑法第185條之4之肇事逃逸罪，其客觀
    構成要件為行為人駕駛動力交通工具肇事，且致人死傷而逃
    逸，主觀要件則須行為人對致人死傷之事實有所認識，並進
    而決意擅自逃離肇事現場，始足當之，否則應認構成要件不
    該當，而不成立犯罪（最高法院107年度台上字第4677號判
    決參照）。
參、公訴人認被告涉犯上開罪嫌，無非係以被告於警詢及偵查中
    之供述、上開告訴人於警詢、偵查中之證述、診斷證明書、
    道路交通事故現場圖、道路交通事故調查報告表（一)、道
    路交通事故調查報告表（二)-1、現場照片、監視器翻拍照
    片等為其主要論據。訊據被告固不否認於109年12月24日7時
    27分許，駕駛上開自用小客車，沿高雄市橋頭區站前街西往
    東行駛至橋頭火車站前，欲向左迴轉，以及告訴人受有上開
    傷勢等情，惟堅詞否認有何肇事逃逸之犯行，辯稱：我真的
    不知道車禍跟我有關係，如果知道我不會就這樣開車走掉等
    語，經查：
一、被告於上開時間，駕駛上開車輛行經上開路段，因疏未注意
    貿然迴轉，至告訴人受有上開傷害等情，係犯刑法第284條
    前段之過失傷害罪等情，業經本院認定如前，嗣後被告沒有
    留在現場乙情，為被告所坦承，是此部分事實也可確認。
二、而如上所述，要構成刑法第185條之4第1項前段之肇事逃逸
    罪，被告主觀上要對致人死傷之事實有所認識，並進而決意
    擅自逃離肇事現場，且此部分構成要件應由檢察官負舉證責
    任，若無法說服法院形成被告有罪之心證，基於無罪推定之
    原則，自應為被告無罪判決之諭知，而本院基於下列理由認
    無法確認被告主觀上有肇事逃逸之故意：
(一)告訴人於警詢、偵查時均證稱：我沒有與被告發生碰撞，也
    沒有按喇叭或閃燈等語（見警卷第11頁；偵卷第20頁）；於
    原審則證稱：我見到被告的車速有變，我會摔車是因為如果
    我不煞車，就會撞上被告的車，我因為嚇到，有哭、且很大
    聲的尖叫，我當下非常的痛，因為當時已經骨折，所以沒有
    去找前面的車主，我沒有試圖攔住他，我覺得被告會知道發
    生車禍的原因，是因為那裡空間很小，我坐在那邊大叫，那
    裡的人應該都會知道、他迴轉時應該有看後視鏡、之前開庭
    時他有說有看到我在哭等語（見原審卷第78頁至第81頁、第
    85頁至第86頁）。是本案車禍並沒有發生碰撞，相較一般有
    發生直接碰撞之車禍，應更難令人察覺有車禍之發生，況且
    告訴人亦自陳，沒有按喇叭、閃燈或是去攔住被告，則在沒
    有其他提示的情況下，被告是否確實知悉是因自己之過失而
    發生車禍致告訴人受傷，進而逃離肇事現場，已有疑義。而
    告訴人雖有證稱其認為被告知悉其肇逃的原因，惟此部分尚
    屬告訴人推測之詞，況且縱使被告自陳有看到告訴人在哭等
    語（見警卷第6頁），以被告與告訴人車禍的地點是人來人
    往的車站，被告迴轉時必要專心注意車前狀況，俾能適時迴
    轉，故其疏於車後狀況，應可認定，故被告見到告訴人跌倒
    在地，亦有可能認為是告訴人自摔或其他原因所導致，當無
    法直接推認被告可以認知到是自己的過失行為所致。此外，
    被告尚在現場停車讓小孩下車去搭捷運，並未急於駕車離開
    現場，也沒有其他證據顯示，被告在車禍後有何不正常的行
    駛車輛，如加速逃逸、嗣後繞回觀看等，自應對被告為有利
    之認定。
(二)又被告與告訴人車禍的地點是人來人往的車站，而我國監視
    器設置密度高，若非鄉間小徑，通常都會有監視器設置，此
    應屬眾所皆知之事，故縱使逃逸，亦容易經指認或調閱監視
    器畫面而查獲，而被告自陳是載小孩去坐車等語（見偵一卷
    第20頁），再參以被告的住所，也在高雄市橋頭區，被告顯
    是在本地生活，更容易遭到警方查獲，況且本案並非發生重
    大車禍，被告是否甘冒犯罪之風險而肇事逃逸，確有可疑。
    故並無證據顯示被告有其他肇事逃逸之動機，則被告抗辯不
    知道發生車禍，並非不可信。
(三)綜合上開證據判斷，本院認被告雖有過失而導致告訴人受有
    上開傷勢，但依據客觀證據，兩車並無碰撞，告訴人也沒有
    按喇叭、閃燈或是其他人有去攔住被告，被告亦無肇事逃逸
    之動機或肇事後有其他不正常的駕駛行為，實無法確認被告
    當下有意識到是因自己的過失行為導致告訴人受傷，並且決
    意逃離現場，而有肇事逃逸之故意。
肆、綜上所述，被告駕車雖因上開過失行為而致告訴人受有上開
    傷勢，嗣後未停留現場採取救護或其他必要措施，即逕自駕
    車離開現場之事實，惟本院認尚無證據足認被告確有肇事逃
    逸之故意，是關於被告犯罪之證明，尚未達於通常一般之人
    均不致有所懷疑而得確信其為真實之程度。此外，公訴人復
    未提出其他積極證據足資證明被告有何公訴意旨所指犯行，
    原審因而以不能證明被告犯肇事逃逸罪，而為被告此部分無
    罪之諭知，核無違誤；檢察官上訴意旨，猶執前詞，指摘原
    判決此部分不當，為無理由，應予駁回。
據上論結，應依刑事訴訟法第368條，判決如主文。
本案經檢察官靳隆坤提起公訴，檢察官郭郡欣提起上訴，檢察官
呂建昌到庭執行職務。
中　　華　　民　　國　　111 　年　　11　　月　　22　　日
                  刑事第六庭    審判長法  官  李政庭
                                      法  官  毛妍懿
                                      法  官  王光照
以上正本證明與原本無異。
有罪部分不得上訴。
無罪部分檢察官如不服本判決應於收受本判決後20日內向本院提
出上訴書狀，其未敘述上訴理由者，並得於提起上訴後20日內向
本院補提理由書狀（均須按他造當事人之人數附繕本）「切勿逕
送上級法院」。
本判決須符合刑事妥速審判法第9條之規定始得上訴。
刑事妥速審判法第9條規定：
除前條情形外，第二審法院維持第一審所為無罪判決，提起上訴
之理由，以下列事項為限：
一、判決所適用之法令牴觸憲法。
二、判決違背司法院解釋。
三、判決違背判例。
刑事訴訟法第377條至第379條、第393條第1款規定，於前項案件
之審理，不適用之。
中　　華　　民　　國　　111 　年　　11　　月　　22　　日
                                      書記官  周青玉
　　　　　　　　　　　　　　　　　　　
附錄本判決論罪科刑法條：
中華民國刑法第284條
因過失傷害人者，處1年以下有期徒刑、拘役或10萬元以下罰金
；致重傷者，處3年以下有期徒刑、拘役或30萬元以下罰金。